臺灣彰化地方法院民事裁定
                                   109年度消債抗字第11號
抗  告  人  梁勇吉  




上列抗告人因消費者債務清理條例聲請更生，對於民國109年7月
2日本院109年度消債清字第16號裁定提起抗告，本院合議庭裁定
如下：
    主  文
抗告駁回。
抗告費用由抗告人負擔。
    理  由
一、抗告意旨略以：原裁定（本院109年度消債清字第16號裁定
    ）所認定之薪資係抗告人加班時數最高之時點，曾一個月加
    班300餘小時，然此屬例外情形，無法當作抗告人每月可得
    之收入狀況，否則不啻要求抗告人長期耗費時間、健康每月
    加班300小時以清償債務。當時公司同意抗告人長時數加班
    係因抗告人長期無業在家照顧父親12年，耗盡家產，負擔高
    額債務，經抗告人請求，公司始勉為其難同意抗告人長時數
    加班，而抗告人因長時間加班，導致身體狀況每下愈況，致
    膀胱、攝護腺發炎，甚至需裝設尿袋始能工作，實無法繼續
    長時數加班。且因自109年起武漢肺炎疫情，公司訂單減少
    ，無加班之需求，故抗告人之收入僅有原裁定所認之半數不
    足，民國（下同）109年6月本薪僅新台幣（下同）28,238元
    ，加上加班費3,152元、因加班增發生產獎金9,167元後方有
    40,557元；8月收入為本薪23,049元，加計加班費26,926元
    後為共49,975元；9月收入為本薪21,883元，加計加班費26,
    347元後為48,230元，故原裁定所認定之薪資狀況不合常情
    等語。並聲明：原裁定廢棄，本件應續行更生程序。
二、經查，抗告人經本院108年度消債更字第51號裁定自民國108
    年10月4日下午4時起開始更生程序，並命司法事務官進行更
    生程序（本院108年度司執消債更字第63號）。債務人於108
    年12月20日提出更生方案，未獲債權人可決，經本院109年
    度消債清字第16號認抗告人所提更生方案不予認可，自109
    年7月2日下午4時開始清算程序。抗告人主張原裁定就其薪
    資收入之認定有如上之謬誤，而提起本件抗告。
三、按債務人有薪資、執行業務所得或其他固定收入，依其收入
    及財產狀況，可認更生方案之條件已盡力清償者，法院應以
    裁定認可更生方案。債務人無固定收入，更生方案有保證人
    、提供擔保之人或其他共同負擔債務之人，法院認其條件公
    允者，亦同。債務人之財產有清算價值者，加計其於更生方
    案履行期間可處分所得總額，扣除自己及依法應受其扶養者
    所必要生活費用後之餘額，逾10分之9已用於清償，視為債
    務人已盡力清償。消費者債務清理條例第64條第1項、第64
    條之1第1款分別定有明文。又依據勞動事件法第24條規定，
    延長工作時間之工資即加班費，認為屬於工資，應計入平均
    工資，此有司法院第十四期司法業務研究會研討結論足資參
    照。經查，原裁定係以松和工業股份有限公司108年10月18
    日函所附薪資證明（參更生執行卷第85、86頁）計算抗告人
    之薪資收入，依該薪資證明所載，抗告人之薪資收入包含薪
    資、加班費、伙食津貼、獎金、年終獎金等，均屬抗告人之
    收入，雖加班費數額高於基本薪資，然加班費既屬工資，即
    屬抗告人之所得，自應列入薪資收入計算，是抗告人主張加
    班費不得列入其收入，薪資計算有誤云云，顯無理由。
四、次查，依上開薪資證明所載，抗告人於107年10月1日至108
    年9月30日受領薪資（含加班費、薪資、津貼、獎金、年終
    獎金）共新台幣（下同）825,820元，平均每月薪資為68,81
    8元（825,820元÷12月，元以下四捨五入，下同）。因抗告
    人之必要生活支出部分，未能提出與其所述相當之支出明細
    或收據以為釋明，審酌抗告人已積欠債務，應更撙節支出，
    故抗告人之生活費用依消費者債務清理條例第64條之2第2項
    ，以衛生福利部所公告108年度臺灣省每人每月最低生活費1
    2,388元之1.2倍核定債務人之每月之必要生活費用為14,866
    元（12,388元×1.2）。查本院於109年10月15日詢問抗告人
    每月生活必要支出？抗告人表示其需扶養兩名就讀大學之子
    女，平均每月支出兩萬元等語，有本院訊問筆錄可參，足見
    抗告人每月平均支出為兩萬元，縱然需再加上其個人每月必
    要生活費用14866元，合計共34866元。則抗告人每月可處分
    所得扣除必要支出後剩餘33,952元（68,818元－34,866元）
    ，可供清償債務。又聲請人尚有財產，即汽車一輛、機車兩
    輛，價值約27,000元，倘列入更生方案平均清償，每期可增
    加清償金額為375元（27,000元÷72），因此抗告人每月可提
    出之金額為34,327元（33,952元＋375元）。復依上開消債條
    例第64條之1規定，債務人之財產有清算價值者，加計其於
    更生方案履行期間可處分所得總額，扣除自己及依法應受其
    扶養者所必要生活費用後之餘額，逾10分之9已用於清償，
    始得視為債務人已盡力清償，經核算其視為已盡力清償數額
    為30,894元（34,327元×9/10)。然依債務人所提更生方案分
    三階段，清償金額為每月2,000元、10,000元、18,000元，
    難認債務人有消費者債務清理條例第64條之1第1款規定已盡
    力清償之情形，自不得裁定認可更生方案。又本件無從依消
    費者債務清理條例第64條第1項規定裁定認可更生方案，自
    無庸審酌有無同條第2項之情形。
五、從而，抗告人所提更生方案未經可決，復不符消費者債務清
    理條例第64條第1項規定應以裁定認可更生方案情形，自應
    裁定開始清算程序。原裁定以抗告人不能依消債條例第64條
    第1項認可更生方案，裁定開始清算程序，並無違誤。抗告
    意旨執前詞指摘原裁定不當，求予廢棄，為無理由，應予駁
    回。
六、據上論結，本件抗告為無理由，依消費者債務清理條例第15
    條，民事訴訟法第495條之1第1項、第449條第1項、第95條
    、第78條，裁定如主文。
中　　華　　民　　國　　110 　年　　3 　　月　　31　　日
              民事第一庭    審判長法  官  廖國佑
                                  法  官  謝仁棠
                                  法  官  施坤樹
以上正本係照原本作成。
如不服本裁定，僅得於收受本裁定正本後10日內，以適用法規顯
有錯誤為理由，委任律師為代理人向本院提出再抗告（須附繕本
及繳納再抗告裁判費新臺幣1,000元）。
中　　華　　民　　國　　110 　年　　4 　　月　　6 　　日
                                  書記官  李盈萩